【裁判字號】    99,交聲,851
【裁判日期】    990818
【裁判案由】    聲明異議
【裁判全文】
臺灣彰化地方法院交通事件裁定         99年度交聲字第851號
原處分機關    交通部公路總局臺中區監理所彰化監理站
異  議  人
即受處分人    甲○○
上列受處分人因違反道路交通管理處罰條例案件，對於交通部公
路總局臺中區監理所彰化監理站民國99年8 月9 日所為之處分（
彰監四字第裁64-Z3B007585號裁決書），聲明異議，本院裁定如
下：
    主  文
原處分撤銷。
甲○○汽車駕駛人，駕駛自用一般小客車經測定檢定酒精濃度超
過規定標準，吊扣小型車普通駕駛執照拾貳個月，施以道安講習
，處罰鍰新臺幣壹萬玖仟伍佰元。
    理  由
一、原處分機關略以：異議人即受處分人甲○○於民國99年8 月
    3 日19時15分許，駕駛車牌號碼3J-2179 號自用一般小客車
    ，行經國道1 號南下198 公里處時，因「汽車駕駛人酒精濃
    度超過規定標準，測得酒測值為0.37MG／L 」之違規，經內
    政部警政署國道公路警察局員警舉發，爰依道路交通管理處
    罰條例第35條第1 項第1 款之規定，裁處罰鍰新臺幣（下同
    ）19,500元，吊扣駕駛執照12個月及施以道安講習。又交通
    部公路總局現行駕照管理上，並無各級駕駛執照之分級管理
    措施，查道路交通安全規則第60條第1 項第2 款對於申請汽
    車駕駛執照考驗者之經歷有明文規定，即擬取得高一級車類
    駕駛執照者均須領有較低級車類駕駛執照相關期間之經歷，
    方具報考較高一級車類駕駛執照之資格，故民眾已具備較低
    等級車類駕駛資格後，當其取得高一級車類駕駛資格時，基
    於一人一照之原則，其換發較高一級車類駕駛執照後，因其
    具備較低級車類之駕駛資格，故規定准其駕駛較低級車類之
    車輛。同規則第53條復就汽車駕駛執照區分為小型車、大貨
    車、大客車、聯結車、輕型機車及重型機車駕駛執照等，並
    於小型車以上再區分普通及職業部分，惟其係為應我國車輛
    分類所為之區分，各類駕駛執照應考資格雖有一同之經歷需
    求但其考驗及格，獲准駕車行駛道路之權利則為一致，亦即
    經處吊扣或吊銷駕駛執照處分時，不論是否為取得較高等級
    車類之駕駛資格者，均無可持較低等級車種駕照再駕車行駛
    於道路之權，爰依法吊扣其持有駕駛執照，於法應無違誤云
    云。
二、聲明異議意旨略以：伊係酒後駕駛小型車，然卻吊扣大型車
    之駕照，因此不服吊扣處分，懇請另為裁定等語。
三、按汽車駕駛人飲用酒類或其他類似物後，其吐氣所含酒精濃
    度超過每公升0.25毫克者，不得駕車，道路交通安全規則第
    114 條第2 款定有明文。又汽車駕駛人，駕駛汽車經測試檢
    定酒精濃度超過規定標準者，處新臺幣15,000元以上60,000
    元以下罰鍰，並當場移置保管其車輛及吊扣其駕駛執照1 年
    ，復應接受道路交通安全講習，道路交通管理處罰條例第35
    條第1 項第1 款、第24條第1 項第2 款亦分別定有明文。
四、經查：
（一）本件異議人於前揭時、地，駕駛前開車輛，行經上開路段
      時，有「汽車駕駛人酒精濃度超過規定標準，測得酒測值
      為0.37MG/L」之違規行為，為內政部警政署國道公路警察
      局員警依道路交通管理處罰條例第35條第1 項第1 款規定
      ，舉發其違規行為，並經原處分機關於99年8 月9 日以彰
      監四字第裁64-Z3B007585號裁決書裁處罰鍰19,500元、吊
      扣駕駛執照12個月，並施以道路交通安全講習等情，為受
      處分人所不爭執，並有上開舉發違反道路交通管理事件通
      知單及交通部公路總局臺中區監理所彰化監理站違反道路
      交通管理事件裁決書各1 紙在卷可稽，是異議人本件違規
      行為，事證明確，足堪認定。
（二）惟按94年12月14日修正前之道路交通管理處罰條例第68條
      規定：「汽車駕駛人，因違反本條例及道路交通安全規則
      之規定，受吊扣或吊銷駕駛執照處分時，吊扣或吊銷其持
      有各級車類之駕駛執照。」係指違規人持有之各級車類駕
      駛執照均應予吊扣或吊銷，然道路交通管理處罰條例第68
      條業於94年12月14日經修正公布並於95年3 月1 日施行，
      修正施行後之條文業已刪除「吊扣或」等文字，即已將受
      吊扣駕駛執照之處分係吊扣其持有之各級車類駕駛執照部
      分之規定廢除，依現行條文之解釋，即係受吊銷駕照處分
      者，仍維持吊銷其持有之各級車類駕駛執照，至於受吊扣
      駕照處分者，則僅吊扣其違法或違規當時所駕駛車輛之駕
      駛執照，不得再吊扣其持有之其他各級車類駕駛執照（臺
      灣高等法院臺中分院97年度交抗字第848 號、第916 號裁
      定相同意旨參照）。此核其修法理由略以：「原條文將違
      法或違規駕駛人所持有各級車類之駕駛執照一併吊扣或吊
      銷，失之過酷，影響人民工作及生活甚鉅，爰修正之」等
      語可知，本條修法意旨在於最高級車類之駕駛執照係受處
      分人賴以維生之工具，而受處分人駕駛較低級車類之車輛
      違規受罰，卻一併吊扣其最高級車類駕駛執照，對受處分
      人之工作權及生存權造成極大之損害，有違比例原則，故
      予修法，是在修法後，對於違反前述規定而應受吊扣駕駛
      執照處分之人所得諭知吊扣處分之客體，應依修法意旨限
      縮在違規當時所駕汽車之駕駛執照，始合乎修法之意旨，
      先予敘明。
（三）查本件異議人之違規行為係發生於99年8 月3 日，關於裁
      處吊扣駕照部分，自應依修正後道路交通管理處罰條例第
      68條之規定裁處。【至該條雖復於99年4月20日經立法院
      通過修正，並於99年5月5日由總統公布，但因尚未經行政
      院依道路交通管理處罰條例第93條規定，以命令定施行日
      期，故尚未施行】而依修正後道路交通管理處罰條例第68
      條之規定，既將原規定之「吊扣」等文字刪除，依上開說
      明，駕駛人受吊扣駕駛執照處分時，自不得再吊扣受處分
      人所持有各級車類之駕駛執照，僅能吊扣其違法或違規當
      時所駕駛車輛之駕駛執照，故原處分機關於作成吊扣駕駛
      執照處分時，應就行為人所應吊扣之駕駛執照種類予以限
      定，始符合依法行政原則。本件異議人為本件違規時，係
      駕駛自用一般小客車，此有上開舉發違反道路交通管理事
      件通知單在卷可憑，揆諸前開說明，其依法所受之處分應
      為限制其駕駛小型車之權利，即吊扣其小型車駕駛執照，
      原處分機關未審酌及此，逕為裁罰，即難認為允當，從而
      本件異議人此部分之異議為有理由，自屬可採。
（四）至原處分裁處罰鍰、施以道安講習部分，聲明異議雖未指
      摘及此，然因酒後駕車僅有一交通違規行為，且有關其處
      罰效果之罰鍰、吊扣駕駛執照與施以道路交通安全講習等
      與該交通違規行為是否存在，均無從分離，本院自應就原
      處分全部加以審理（臺灣高等法院暨所屬法院98年法律座
      談會決議意旨參照）。從而，本院審酌該等處分並無任何
      違法或不當之處，而異議之部分既有理由，原處分即應予
      以撤銷，並諭知如主文第二項所示之處罰，附此敘明。
五、至上開道路交通安全規則對於汽車駕駛執照之管理，採取一
    照原則，固然導致駕駛人違規酒駕時，有執行吊扣駕駛執照
    上之困難，然此關於駕駛執照管理所衍生之問題，宜由執法
    機關設法解決，尚不得因執行困難或法規漏洞，即置立法修
    正通過之條文不予遵守適用，遽擴張解釋認應吊扣受處分人
    持有各級車類之駕駛執照，併予敘明。
據上論斷，應依道路交通管理處罰條例第87條第2 項，道路交通
案件處理辦法第20條前段之規定，裁定如主文。
中    華    民    國    99    年    8     月    18    日
                  交通法庭法  官  葛永輝
以上正本證明與原本無異。
如不服本裁定，應於裁定送達後5日內，向本院提出抗告狀(須附
繕本)。
中    華    民    國    99    年    8     月    18    日
                          書記官  吳曉玟

司法院資訊處製作；財團法人民間司法改革基金會備份。
